【裁判字號】    92,簡上,303
【裁判日期】    921027
【裁判案由】    妨害公務
【裁判全文】
臺灣高雄地方法院刑事判決                     九十二年度簡上字第三三號
    上  訴  人  丁○○
    即  被  告
右上訴人因妨害公務案件，不服臺灣高雄地方法院鳳山簡易庭九十一年度簡字第一三
六七號中華民國九十一年十一月二十九日第一審判決（簡易判決處刑聲請書案號：臺
灣高雄地方法院檢察署九十一年度偵字第二一五一九號），提起上訴，本院判決如左
：
    主  文
上訴駁回。
    事  實
一、丁○○之子廖乙寬因涉嫌竊盜，高雄縣警察局旗山分局警備隊警員乙○○、丙○○乃於民國九十一年九月二十六日十五時許，持臺灣高雄地方法院檢察署檢察官
    核發之拘票，至高雄縣杉林鄉○○村○○路一一○號丁○○住處，執行拘提，為
    依法令從事公務之人員。嗣於九十一年九月二十六日十五時十五分許，丁○○聽
    聞警員乙○○、丙○○於上址二樓房間內拘提廖乙寬後，隨即上樓，並基於妨害
    公務之犯意，除推警員丙○○外（未成傷），且以手抓住警員丙○○上衣領口，
    致警員丙○○上衣鈕扣掉落一顆，而對於依法執行公務之人員施強暴行為。
二、案經高雄縣政府警察局旗山分局報告臺灣高雄地方法院檢察署檢察官聲請簡易判
    決處刑。
    理  由
一、訊據被告否認有何妨害公務犯行，辯稱：警員執行拘提職務時，伊僅講話大聲而
    已，並未與警員丙○○拉扯、推撞等語。經查：
  (一)拘提，由司法警察或司法警察官執行，刑事訴訟法第七十八條第一項段定有明文
    。本件高雄縣警察局旗山分局警備隊警員乙○○、丙○○於九十一年九月二十六
    日十五時許，持臺灣高雄地方法院檢察署檢察官核發之拘票，至高雄縣杉林鄉○○村○○路一一○號被告住處，執行拘提被告之子廖乙寬勤務等情，業據被告自
    陳在卷，核與證人乙○○、丙○○證述之情節相符（詳本院九十二年十月十三日
    審判筆錄），復有臺灣高雄地方法院檢察署檢察官拘票附警訊卷可參。準此，依
    前開法條意旨，警員乙○○、丙○○執行拘提勤務，應係依法令從事公務之人員
    甚明。
  (二)又警員乙○○、丙○○於被告住處二樓房間內，拘提廖乙寬後，被告隨即上樓，
    除推警員丙○○外，且以手抓住警員丙○○上衣領口，致警員丙○○上衣鈕扣掉
    落一顆等情。業據證人乙○○於本院結證略以：在被告住處二樓拘提時，被告
    之子廖乙寬以櫃子檔住房門，伊與丙○○即推開房門，並逮捕廖乙寬，嗣被告於
    樓下聽聞聲響，隨即上樓，當時廖乙寬已遭逮捕，被告遂表示：放開兒子等語，
    並推其同事（即丙○○），同事雖未受傷，但扭扣掉了一顆，衣服亂亂的等語明
    確（詳本院九十二年十月十三日審判筆錄）。證人陳鵬言於本院證陳略以：逮
    捕廖乙寬後，被告就用右手抓住其上衣領口，並推伊，嗣鈕扣就掉了，被告推的
    時候，說放掉他兒子，但未罵三字經等語綦詳（詳本院九十二年十月十三日審判
    筆錄）。職此之故，因證人乙○○、丙○○證述之情節一致；且依警訊卷附二張
    照片所示，證人丙○○上衣領口附近，確有遭拉扯之痕跡，鈕扣掉落一顆（即證
    人丙○○以手所指之處），至該鈕扣確實掉落在置於地板之竹蓆處，而被告亦坦
    承照片拍攝之地板係伊家中地板（詳本院九十二年十月十三日審判筆錄）；況證
    人丙○○係拘提被告之子廖乙寬，而非被告，被告實與拘提案情無關，在達成任
    務之後，若非被告確有妨害公務行為，執勤警員應無攀誣之必要。從而，上開證
    人證詞，應與事實相符。
  (三)另被告傳訊證人甲○○到庭，無非係欲證明案發時，被告並不在場，而係於住家
    對面檳榔攤前與證人林永茂聊天。惟查：被告已坦承：警察將其兒子廖乙寬上
    手銬後，伊即進入住家二樓現場等語（詳本院九十二年九月二十九日準備程序筆
    錄第三頁），顯見警員逮捕廖乙寬後，被告確曾至住家二樓，並非不在場。況
    證人林永茂亦於本院證陳：伊於被告住家對面開設檳榔攤，警察逮捕被告之子時
    ，被告在外面，逮捕後，被告始進入屋內，伊未進入被告家中，未見到裡面情形
    等語明確（詳本院九十二年十月十三日審判筆錄），因證人林永茂並未隨同進入
    被告住家二樓，就被告是否有妨害公務犯行，並非目擊者而無法作證，其證詞尚
    難為被告有利之認定。
  (四)綜上，被告妨害公務犯行，業據證人乙○○、丙○○證述明確，而證人林永茂之
    證詞，尚無法為被告有利之認定。是被告前揭辯陳，應與事實不符，其妨害公務
    之事實，至為明確，犯行應堪認定。
三、核上訴人所為，係犯刑法第一百三十五條第一項之對於執行職務公務員施以強暴
    罪。原審依刑法第一百三十五條第一項、第四十一條第一項、罰金罰鍰提高標準
    條例第一條前段、第二條規定，斟酌被告為圖阻止員警逮捕其子，對執法人員施
    以強暴手段，法紀觀念淡薄，戕害公權力之行使，行為實屬不該，惟念其坦承部
    分犯行，之前並無前科紀錄，有臺灣高等法院被告全國前案紀錄表可參，及犯後
    態度等一切情狀，量處被告拘役四十日，並依法諭知易科罰金以三百元折算一日
    之折算標準，經核認事用法尚無不合，量刑亦稱妥適，上訴人以其未有妨害公務
    行為而提起上訴，指摘原判決不當，顯無理由，應予駁回。
據上論斷，應依刑事訴訟法第四百五十五條之一第三項、第三百六十八條，判決如主
文。
中      華      民      國    九十二    年    十     月     二十七      日
                              臺灣高雄地方法院刑事第一庭
                                  審判長法官  林水城
                                        法官  陳銘珠
                                        法官  方百正
右正本證明與原本無異。
不得上訴。
                                        書記官 張金蘭
中    華    民    國      九十二      年      十      月      二十九   日
附錄本判決論罪科刑所依據之法條：
中華民國刑法第一百三十五條
對於公務員依法執行職務時，施強暴脅迫者，處三年以下有期徒刑、拘役或三百元以
下罰金。
意圖使公務員執行一定之職務或妨害其依法執行一定之職務或使公務員辭職，而施強
暴脅迫者，亦同。
犯前二項之罪，因而致公務員於死者，處無期徒刑或七年以上有期徒刑；致重傷者，
處三年以上、十年以下有期徒刑。


司法院資訊處製作；財團法人民間司法改革基金會備份。
